最高法院刑事判決　　　　　　　　　　　　　　　　八十七年度台非字第三二○號
　　上訴人　最高法院檢察署檢察總長
　　被　告　甲○○
右上訴人因被告違反槍砲彈藥刀械管制條例案件，對於台灣彰化地方法院中華民國八
十七年一月二十一日第一審確定判決（八十六年度訴字第一二二七號，起訴案號：台
灣彰化地方法院檢察署八十六年度偵字第九六七一號），認為違法，提起非常上訴，
本院判決如左：
    主  文
原判決關於違背法令部分撤銷。
    理  由
非常上訴理由稱：「按判決不適用法則或適用不當者，為違背法令，刑事訴訟法第三
百七十八條定有明文。本件原判決以被告甲○○於八十三年六月間，因綽號『龜頭』
之葉姓成年男子與其同住在彰化縣和美鎮○○路五八巷一號之住處時，葉姓男子將其
所有德國Ｓ－Ｇ  ＳＡＵＥＲ廠製Ｐ二二六型口徑九ＭＭ半自動制式手槍一支及適用
於前開手槍之口徑九ＭＭ制式子彈十七顆，置於該住處，被告於八十五年九月十五日
退伍返家，發現上開槍彈後，竟未經許可，無故持有前開槍彈，至八十六年十一月八
日為警查獲並扣得上開手槍一支，子彈一顆等情，適用修正前有利於被告之槍彈藥
刀械管制條例第七條第四項及第十一條第三項之未經許可無故持有手槍、彈藥罪，並
依刑法第五十五條從一重論處被告未經許可，無故持有手槍罪刑，固非無見。惟查刑
法第二條第二項規定：保安處分適用裁判時之法律。槍砲彈藥刀械管制條例於八十六
年十一月二十四日修正時，新增第十九條第一項：犯第七條、第八條、第十條、第十
一條、第十二條第一項至第三項、第十三條第一項至第三項之罪，經判處有期徒刑者
，應於刑之執行完畢或赦免後，令入勞動場所，強制工作，其期間為三年。被告未經
許可無故持有手槍、子彈，其行為時間係在上開條例修正、同月二十六日生效日之前
，原審比較新舊法結果，認舊法之刑罰對被告較為有利，乃適用行為時之舊條例處斷
，固屬適當。但原判決認無修正後之槍砲彈藥刀械管制條例第十九條第一項之適用，
因而未於主文內宣告強制工作之處分及其期間，委有不適用法則之違法，案經確定，
爰依刑事訴訟法第四百四十一條、第四百四十三條提起非常上訴，以資糾正。」
本院按保安處分適用裁判時之法律，刑法第二條第二項定有明文；是行為後法律有變
更者，即使比較新舊法輕重結果，適用舊法論科，如新法有保安處分之規定，仍應適
用新法宣示保安處分。本件原判決認定被告自民國八十五年九月十五日起，未經許可
，無故持有手槍、子彈，至八十六年十一月八日為警查獲等情。因舊槍彈藥刀械管
制條例（下稱修正前條例）業經修正為槍砲彈藥刀械管制條例（下稱修正後條例），
於八十六年十一月二十四日公布，同月二十六日生效，原判決爰為新舊法律之比較，
依刑法第二條第一項但書，適用較輕之修正前條例處罰，並按想像競合犯之例，從一
重論以修正前條例第七條第四項（相當於修正後條例第七條第四項）之未經許可，無
故持有手槍罪，判處被告有期徒刑一年六月。則依上開說明，本件自有裁判時之新法
即修正後條例第十九條第一項關於保安處分規定之適用。乃原判決未依此項規定併予
宣告強制工作，尚難謂無判決不適用法則之違誤。案經確定，非常上訴意旨執以指摘
，為有理由，惟原判決尚非不利於被告，應由本院僅將其違背法令部分撤銷，以資糾
正。
據上論結，應依刑事訴訟法第四百四十七條第一項第一款前段，判決如主文。
中      華      民      國    八十七    年      十      月      八      日
                              最高法院刑事第六庭
                                  審判長法官  黃  劍  青
                                        法官  劉  敬  一
                                        法官  林  增  福
                                        法官  邵  燕  玲
                                        法官  張  清  埤
      右正本證明與原本無異
                                              書  記  官
中      華      民      國    八十七    年      十      月     十四     日
